---
title: "Trabalho SOL681"
subtitle: "Pedometria"
title-block-banner: true
date: ""
date-modified: "`r Sys.Date()`"
author:
   - name: Jardel Fialho
     email: jardel.fialho@ufv.br
     role: "Pós-graduando em Solos e Nutrição de Plantas"
     affiliation: 
      - name: Universidade Federal de Viçosa
        city: Viçosa
        state: MG
        uri: www.ufv.br
reference-location: margin
citation-location: margin
tbl-cap-location: bottom
code-annotations: hover
lang: pt-BR
lightbox:
  match: auto
  effect: fade
  desc-position: bottom
  loop: false
format:
  html:
    theme: default
    fontsize: 12pt
    linestretch: 1.5
    toc: true
    toc-title: "Sumário"
    toc-location: left
    number-sections: true
    number-depth: 3
    html-math-method: katex
    anchor-sections: true
    smooth-scroll: true
    citations-hover: true
    footnotes-hover: true
    crossrefs-hover: true
    code-summary: "Ver código"
    code-fold: false
    code-line-numbers: true
    highlight-style: a11y
    embed-resources: true
    self-contained-math: true
execute: 
  warning: false
  error: false
  echo: true
  cache: false
editor_options: 
  chunk_output_type: console
---

# Pacotes e Preparação do Ambiente
```{r}
pacman::p_load(sf,
  dplyr,
  geobr,
  here,
  terra,
  dataCleanML,
  update = F
)
```

# Regiões Intermediárias de Minas Gerais
## Leitura do Shapefile
```{r}
minas_gerais <- st_read(here(
  "dados",
  "regioes_intermediarias",
  "MG_RG_Intermediarias_2024.shp"
))
```

## Filtro da Região de Interesse
```{r}
oeste <- minas_gerais |>
  filter(NM_RGINT %in% c("Patos de Minas"))
```

## União e Validação das Geometrias
```{r}
oeste_limite <- oeste |>
  st_union() |> # une todas as geometrias
  st_make_valid() |> # garante geometria válida (evita erros topológicos)
  st_as_sf() # transforma de novo em objeto sf
```

# Exportação e Armazenamento das Camadas
# Criação de Pasta e Salvamento
```{r}
if (!dir.exists("dados/limite")) dir.create("dados/limite")

st_write(
  oeste_limite,
  here("dados", "limite", "limite_oeste.shp"),
  delete_layer = TRUE
)
```

## Salvamento em Formato RDS e Visualização
```{r}
saveRDS(oeste_limite, file = here("dados", "limite", "limite_oeste.RDS"))

limite <- sf::st_read(here::here("dados", "limite", "limite_oeste.shp"))
plot(limite)
```

# Solos
## Correção do Campo FID
```{r}
corrigir_fid <- function(arquivo_entrada, arquivo_saida) {
  camada <- st_read(arquivo_entrada)

  # Remover campo FID, se existir
  if ("FID" %in% colnames(camada)) {
    camada <- select(camada, -FID)
  }

  # Recriar campo FID sequencial
  camada$FID <- seq_len(nrow(camada))

  # Sobrescrever arquivo corrigido
  st_write(camada, arquivo_saida, delete_layer = TRUE)
}

corrigir_fid(
  "dados/limite/limite_oeste.shp",
  "dados/limite/limite_oeste_1.shp"
)
```

## Criação do Projeto
```{r}
cria_projeto(
  nome = "oeste",
  epsg = 31983, # não usar esse EPSG, escolher uma projeção métrica
  # trabalhar em separado essas áreas separados por fuso
  limite = here::here("dados", "limite", "limite_oeste_1.shp"),
  resolucao = 30
)
```

## Visualização do Limite da Região Oeste
```{r}
projeto <- readRDS(file = "oeste/oeste.RDS")
shp <- terra::vect(projeto$limite)
plot(shp)
```

## Rasterização das Camadas Vetoriais 
As variáveis de interesse estão no formato vetorial.
Para utilizá-las em Modelagem Digital do Solo (MDS), é necessário convertê-las para raster.
```{r}
fn <- here::here("dados", "solos", "MAPA_SOLOS_MINAS_2010_LAYOUT_UNICO.shp")
solos <- sf::st_read(fn)
str(solos)

vetor_path <- here::here("dados", "solos", "MAPA_SOLOS_MINAS_2010_LAYOUT_UNICO.shp")
info <- readRDS(here::here("oeste", "oeste.RDS"))
```

### Correção de Geometrias Inválidas
```{r}
camada <- st_read(vetor_path)
camada_corrigida <- st_make_valid(camada)

sf::st_write(
  obj = camada_corrigida,
  dsn = here("dados", "solos", "solos_1.shp"),
  delete_layer = TRUE
)
```

## Padronização e Preparação dos Dados de Solo
### Padronização dos Nomes de Classes
```{r}
solos_1_path <- "dados/solos/solos_1.shp"
solos <- sf::st_read(solos_1_path)
str(solos)

solos$Legenda <- iconv(x = solos$Legenda, from = "UTF-8", to = "ASCII//TRANSLIT") |>
  stringr::str_replace_all(" ", "_") |>
  stringr::str_replace_all("-", "_")

st_write(
  obj = solos,
  dsn = here("dados", "solos", "solos_2.shp"),
  delete_layer = TRUE
)
```

### Preparação do Vetor para Rasterização
```{r}
solos_2_path <- "dados/solos/solos_2.shp"

prep <- prepara_vetor_projeto(
  vetor_path = solos_2_path,
  campo = "Legenda",
  tipo = "categorico",
  info = info
)

tabela_area_por_classe(
  vetor_path = prep$fnvetor,
  campo_id = "campo_raster"
)
```

## Agrupamento e Reclassificação das Classes de Solo
```{r}
grupos <- list(nodata = c("Agua", "Afloramento_rochoso"))
nome_saida <- here::here(info$vetores, "solos_reclas.gpkg")

vetor_agrupado <- agrupar_classes_shapefile(
  vetor_path = prep$fnvetor,
  campo_id   = "campo_raster",
  grupos     = grupos,
  nome_saida = nome_saida
)

tabela_area_por_classe(
  vetor_path = nome_saida,
  campo_id = "classe_agrupada"
)
```

## Rasterização Final
```{r}
rr <- rasteriza_vetor_projeto(
  vetor_path = nome_saida,
  tipo = "categorico",
  info = info,
  nome_base = prep$nome_base,
  legenda = prep$legenda,
  pasta = "covariaveis"
)

r <- rast(rr)
terra::plot(
  r,
  main = "Mapa de Classes de Solo",
  plg = list(cex = 0.9)
)
```

## Conversão em Raster Binário
```{r}
rb <- dataCleanML::raster_categorico_para_stack_binario(
  raster_path = rr,
  pasta_saida = here::here(info$covariaveis),
  nome_saida = "solos_bin.tif"
)

rrb <- rast(rb)
terra::plot(
  rrb,
  plg = list(cex = 0.9)
)
```

# Geologia
# Geomofologia
# Uso e cobertura vegetal
# Variáveis Bioclimáticas
# Modelos Digitais de Elevação (MDE)
# Indices espectrais

# Textura do solo
# Evapotranspiração